臺灣臺南地方法院民事判決　九十四年度簡上字二八號
　　上　訴　人　乙○○
　　訴訟代理人　丙○○
　　被上訴人　　台南市政府
　　法定代理人　甲○○
　　訴訟代理人　蘇文奕律師
　　　　　　　　陳郁芬律師
右當事人間請求給付租金事件，上訴人對於中華民國九十三年十二月三十日本院台南
簡易庭九十三年度南簡字第一一四七號第一審判決提起上訴，經本院於民國九十四年
三月三十日言詞辯論，判決如左：
    主      文
上訴駁回。
第二審訴訟費用由上訴人負擔。
    事      實
甲、上訴人方面：
一、聲明：
（一）原判決廢棄。
（二）被上訴人在第一審之訴駁回。
二、陳述：除與原判決記載相同者，茲引用外，補稱：
（一）本案最主要癥結點乃在兩造是否有租賃合意，而欲判斷兩造之真意，應以過去
      事實及其他一切證據資料為斷定之標準，不能拘泥文字致失真意。系爭文中四
      十五號土地乃被上訴人於民國八十二年七月十五日即發函同意無償撥用，其附
      帶條件只有該基地所搭建之地上、地下物於地下街工程全部完成後無條件拆除
      ，及拆除所需一切費用由商戶全數支付。海安路攤商依據該函於系爭土地上自
      費興建商場後，被上訴人始於八十二年十一月四日發文台灣省政府教育廳請求
      同意借用系爭土地，雖台灣省教育廳於同年十一月二十六日回函表示無法同意
      ，惟被上訴人仍於同年十二月十五日再度去函表示為安置海安路被拆除戶，請
      求將新南段四六地號土地暫借被上訴人管理使用，足見被上訴人當時與海安路
      攤商達成之協議，乃被上訴人無償提供系爭土地供攤商自費興建商場，借用期
      間則為地下街工程全部完成止，兩造均無租賃之意思表示。惟在海安路攤商自
      費完成興建商場欲申請水電使用時，被上訴人卻強迫商戶辦妥切結書，否則即
      逕予斷水、斷電，不准其營業，被上訴人已為無償撥用之意思表示，卻在海安
      路遭拆遷戶自費興建完成商場後改變意思欲收取租金，且為達收取租金之目的
      以斷水斷電不准營業之方式，逼迫攤商簽署切結書，被上訴上開作為明顯欠缺
      法律依據，亦不符誠信原則且以損害他人為主要目的，應屬無效。
（二）退步言之，若認被上訴人以斷水斷電不准營業方式，強迫海安路拆遷戶簽署切
      結書，乃屬正當權利之行使，亦不得認定兩造有租賃之合意。蓋租賃者，謂當
      事人約定一方以物租與他方使用、收益，他方支付租金之契約，故契約當事人
      應對租賃物與租金有具體而確定之意思表示一致，始能謂成立租賃契約。惟被
      上訴人所提之切結書，僅略稱使用人「願繳交所使用土地租金」，對租金之計
      算方式及數額並無具體而確定之意思表示，雖被上訴人主張租金計算依據台灣
      省政府八十三年七月二十九日八三府財五字第六三一五二號函公布之實施基地
      租金率計算租金，但該函通知對象為特定公務員，不及於一般民眾，被上訴人
      既未以該函為依據向上訴人為租金計算之意思表示，難認兩造有以該函文內容
      作為租金計算之合意。
（三）再者，各攤商於系爭土地使用之面積不一，上訴人只使用固定攤位之土地，及
      上訴人所簽署之切結書，並未提及借用人需繳交道路、停車場等土地之租金，
      但被上訴人起訴時是將系爭土地之租金由五百五十七個攤位平均分攤，其所為
      之計算方式，乃被上訴人單方為之，並未取得使用人之同意，故亦難謂兩造就
      租賃標的物達成合意。
（四）另被上訴人提供系爭土地供海安路拆遷戶興建商場，乃為營業使用，但上開商
      場使用人提出之營業申請，均遭被上訴人駁回，致上訴人浪費鉅資卻無法營業
      ，上訴人根本無法使用攤位。而依據台南市○○路自救委員會前主任黃石紅出
      具之切結書第二點所載，如不繳交海安路地下街預收租金者，絕不進入本商場
      營業。海安路臨時綜合商場除路邊攤業者有部分營業外，其餘商家均無法取得
      營業執照而無法營業。上訴人既已遵守不繳交租金即不進入商場營業之規定，
      則縱認兩造當初確有租賃之合意，亦因上開條件成就而解除等語。
（五）被上訴人於八十年間因要拆除海安路作為地下街使用，以市價不到一成徵收上
      訴人等之土地，經市議會三讀通過如要拆除應先覓妥地點「先建後拆」來安置
      被拆遷戶生活，經上訴人等委由黃石紅陳情後，被上訴人尊重市議會三讀案及
      照顧安置拆遷戶，乃提供系爭土地由被拆遷戶自費興建商場，由台南市政府函
      文均可知系爭土地是因安置而交付使用，並無租賃關係。被上訴人於省教育廳
      提出異議後，亦曾發函省教育廳請省府同意借用土地安置被拆遷戶，經省教育
      聽回函不同亦借用後，被上訴人復於八十二年十二月十六日函請同意暫借作為
      安置，並載明被上訴人將視財源情形儘速辦理撥用，由上開函文均可顯示被上
      訴人提供系爭土地係為安置拆遷戶，兩造並無租賃關係。
三、證據：除援用原審立證方法外，並補提台灣省台南市議會函、聯合報剪報、台南
    市○○路臨時綜合商場管理委員會聲明函、財政部國有財產局台灣南區辦事處台
    南分處函、占用土地使用補償金計算表、台南市政府九十三年十一月二十二日函
    、九十三年十一月十日強制執行及支付命令處理協調會會議記錄、協議書、台南
    市○道○○○路地下街地下停車場新建工程看板照片、台南市政府八七南市工土
    字第一九一二六號函、經濟部公司執照、教育部九十二年十二月十五日函、台南
    市政府八十二年十一月四日南市工土字第一二０九三三號函、台灣省政府教育廳
    八十二年十一月二十六日八二教總字第九三六七九號函一件、台南市政府撤銷調
    解狀及承租人名冊等件為證。
乙、被上訴人方面：
一、聲明：駁回上訴。
二、陳述：
（一）按非法人團體，設有代表人或管理人者，有當事人能力，民事訴訟法第四十條
      第三項定有明文。又民事訴訟法第四十條第三項所謂非法人團體設有代表人或
      管理人者，必須有一定之名稱及事務所或營業所，並有一定之目的及獨立之財
      產者，始足當之（最高法院六十四年台上字第二四一六號判例參照）。再，代
      理權之限制及撤回，不得以之對抗善意第三人，民法第一百零七條定有明文。
      本件被上訴人於八十二年間因開闢海安路地下街徵收拆除道路預定地上之攤商
      ，經攤商委由訴外人黃石紅代表全體以書面陳情要求提供土地供其等自費興建
      商場，當時市長施治明乃批示同意提供系爭土地供攤商自費興建商場，並行文
      攤商之代表人黃石紅，此有陳情書及被上訴人八十二年七月十五日八二南市工
      土字第九三二五八號函可證，後來全體攤商才根據被上訴人行文黃石紅之函件
      於系爭土地上興建「海安路臨時綜合商場」，於興建完成後更由黃石紅以商場
      代表人之身分，向被上訴人申請核發臨時使用執照，復因黃石紅代理全體攤商
      簽立八十三年八月三日切結書，承諾願意繳交租金，符合台灣省政府教育廳所
      要求之「有償租用」原則，被上訴人遂於八十三年八月九日發給商場臨時使用
      執照，顯見商場之攤商於向被上訴人陳情取得系爭土地興建商場之過程中，均
      委由黃石紅與原告協調，黃石紅自屬有權代理全體攤商，否則全體攤商如何能
      根據被上訴人行文給黃石紅之函件於系爭土地上興建商場，並根據代表人記載
      為黃石紅之臨時使用執照辦理送水、送電以營業？
（二）又依台南市○○路臨時綜合商場籌備委員會會議記錄之內容，顯見商場於共同
      出資興建期間，曾由各攤商組成籌備委員會，並以黃石紅為代表人，該籌備委
      員會並有會計、行政業務等人員，該海安路臨時綜合商場籌備委員會顯有一定
      組織、名稱、目的及獨立財產，性質上屬於非法人團體，並以黃石紅為代表人
      。益徵黃石紅於八十三年八月三日代理全體攤商之權限，並未受有限制，倘受
      有限制，依民法第一百零七條規定，亦不得對抗被上訴人。參以上訴人就編號
      三三九之二九七號攤位於八十五年八月九日曾簽立切結書承諾願意繳交租金，
      益可證明。
（三）再使用租賃為諾成契約，一造約明以某物租與相對人使用，其相對人約明支付
      租金，即生效力，此最高法院十九年上字第三四三號著有判例明文。而租賃關
      係之成立不以租金數額確定為必要，亦有最高法院八十六年台上字第一三二六
      號判決意旨可資參照。依土地法第一百零五條準用第九十七條第一項規定，可
      知法律已明文規定租金之上限。而台灣省政府既有訂定「台灣省省有基地租金
      率」，且出租系爭省有地給上訴人之被上訴人既兼地方行政機關之地位，於客
      觀上應可預期被上訴人將遵照上開法令規定辦理，故系爭租賃關係之租金數額
      客觀上亦屬可得確定，否則訴外人黃石紅豈願於八十三年八月三日代表全體攤
      商切結承諾願繳交租金呢？再者，兩造就租金之數額確有意思表示合致乙節，
      參酌證人葉泉林於鈞院另案之證詞：「（租金之收取如何決議？如何計算？）
      依照省政府向我們收取系爭土地的租金而依攤商戶數向攤商平均收取」、「（
      你向黃石紅表示收取租金，他是否有同意？）就是他同意，所以才簽八十三年
      那張切結書的」等語，益足徵之。故兩造於租賃之意思表示合致時，不僅業已
      約明應給付租金，且租金之數額於客觀上亦屬可得確定，參前揭最高法院判例
      意旨，兩造間之租賃關係應認業已成立。
    理      由
一、本件被上訴人起訴主張：被上訴人於八十二年間，為開闢臺南市○○路地○街商
    場，乃拆除海安路預定道路用地上之攤商，經攤商組成臺南市○○路自救委員會
    ，陳情要求被上訴人提供土地供其等自費籌資興建臨時攤販集中商場繼續營業，
    被上訴人遂提供前臺灣省政府教育廳代管之系爭土地，出租予攤商興建海安路臨
    時綜合商場。因系爭土地原為省有地，租金數額之計算係依省有地出租規定計收
    ，即自八十五年七月起，按當期土地申報地價總額（承租面積即文中四十五號土
    地為三八六四七平方公尺，當期申報地價為每平方公尺九千元）及年租金率計算
    （即不分使用分區，一律按收租當期土地申報地價年息百分之五計算後六折計收
    ），並由各攤商依承租之攤位數（共規劃五百五十七個攤位）平均分攤，租金繳
    納方式，則由被上訴人開單，並由攤商於每年一月、七月分二期持向被上訴人繳
    納，系爭商場每年應繳之租金數額為一千零四十三萬四千六百九十元，由五百五
    十七個攤位平均分擔，每一攤位每年應繳之租金數額為一萬八千七百三十四元，
    每期應繳租金數額為九千三百六十七元。上訴人前向被上訴人承租系爭土地使用
    商場內市場區編號三三九之二八三號及三三九之二九七號二攤位，自八十八年一
    月一日起至九十二年十二月三十一日止，合計應支付租金十八萬七千三百四十元
    ，迄未繳交。爰依租賃契約之法律關係，請求上訴人給付積欠租金十八萬七千三
    百四十元，及自附表所示各筆金額之利息起算日起均至清償日止，按週年利率百
    分之五計算之利息等情。
二、上訴人則以：否認兩造間有租賃契約關係存在，被上訴人於接受攤商陳情後，為
    安置攤商乃無償提供系爭土地予攤商興建商場，附帶條件只有該基地所搭建之地
    上、地下物於地下街工程全部完成後無條件拆除，及拆除所需一切費用由商戶全
    數支付。待海安路攤商依據該函於系爭土地上自費興建商場後，被上訴人始於八
    十二年十一月四日發文台灣省政府教育廳借用系爭土地，但台灣省教育廳於同年
    十一月二十六日回函表示無法同意，被上訴人再於同年十二月十五日去函表示為
    安置海安路被拆除戶，請求將系爭土地暫借被上訴人管理使用，台灣省政府教育
    廳仍未同意，被上訴人乃改變原先無償借用系爭土地之意思，欲向攤商收取租金
    ，且為達收取租金之目的，以斷水、斷電，不准營業之方式，逼迫攤商簽署切結
    書，被上訴人身為行政機關，所行政行為應在人民違反相關法令之情況下，在法
    令允許範圍內方可為之。其上開所為顯然欠缺法律依據，應屬無效。又縱認被上
    訴人並未違法，但被上訴人所提之切結書，僅略稱使用人願繳交所使用土地租金
    ，對租金之計算方式及數額並無具體而確定之意思表示。被上訴人卻逕以台灣省
    政府八十三年七月二十九日八三府財五字第六三一五二號函公布之實施基地租金
    率計算租金，該函係以特定公務員為通知對象，不及一般民眾，被上訴人既未以
    該函為依據向上訴人為意思表示，自難認兩造有以該函文為租金計算之合意。另
    商場內各攤商所使用攤位面積不一，上訴人亦只使用固定攤位土地，及上訴人所
    簽署之切結書，並未提及借用人需繳交道路、停車場等土地租金，但被上訴人起
    訴時是將系爭土地之租金由五百五十七個攤位平均分攤，其所為之計算方式，乃
    被上訴人單方為之，並未取得使用人之同意，亦難認兩造就租賃標的物有意思表
    示合致。再者，被上訴人提供系爭土地供海安路拆遷戶興建商場，乃為營業使用
    ，但上開商場使用人提出之營業申請，均遭被上訴人駁回，致上訴人浪費鉅資卻
    無法營業，上訴人根本無法使用攤位。而依據台南市○○路自救委員會前主任黃
    石紅出具之切結書第二點所載，如不繳交海安路地下街預收租金者，絕不進入本
    商場營業。海安路臨時綜合商場除路邊攤業者有部分營業外，其餘商家均無法取
    得營業執照而無法營業。上訴人既已遵守不繳交租金即不進入商場營業之規定，
    則縱認兩造當初確有租賃之合意，亦因上開條件之成就而解除等語，資為抗辯。
三、兩造不爭執之事實：
（一）被上訴人於八十二年間，為開闢臺南市○○路地○街商場，乃拆除海安路預定
      道路用地上之攤商，經攤商組成臺南市○○路自救委員會，由主任委員即訴外
      人黃石紅代表全體攤商以書面陳情，要求被上訴人提供土地供渠等自費籌資興
      建臨時攤販集中商場繼續營業，被上訴人遂提供系爭土地予自救委員會興建海
      安路臨時綜合商場，並有土地登記謄本、八十二年七月二日陳情書、八十二年
      七月十五日八二南市工土字第九三二五八號函在卷可稽。
（二）海安路拆遷戶因取得被上訴人提供之土地，乃集資興建海安路臨時綜合商場，
      並另組成海安路臨時綜合商場籌備委員會，同意由黃石紅擔任主任委員。於商
      場興建完成後，亦由黃石紅代表全體攤商向被上訴人申請建築使用執照，並經
      被上訴人於八十三年八月九日以南市工土字第二五九四八號函文代替臨時建築
      使用執照在案，有卷附之臺南市政府工務局（83）南工造字第一００五號建造
      執照、八十三年八月九日南市工土字第二五九四八號函各一份可參。
（三）全體攤商有成立海安路臨時綜合商場商戶代表自治會，於被上訴人同意提供系
      爭土地由攤商自費興建商場後，又成立籌備委員會，黃石紅為籌備委員會之主
      任委員，被上訴人曾要求黃石紅簽立切結書，黃石紅依被上訴人之要求於八十
      三年八月三日出具切結書載有：「一、願繳交所使用土地租金。二、如不繳交
      海安路地下街預收租金者，絕不進入本商場營業，並願將該店舖交由台南市政
      府全權處理絕無異議。三、於海安路地下街完成或該地欲建校時願無條件自行
      拆除，本商場之所有地上物並交回土地，逾期不拆者同意由台南市政府強制拆
      除並願負擔所需拆除費用絕無異議」等語，亦有被上訴人提出之該切結書可憑
      。
（四）系爭海安路臨時綜合商場共規劃有五百五十七個攤位，上訴人使用商場內市場
      區三三九之二八三號及三三九之二九七號二攤位。且上訴人就其使用之上開攤
      位，曾於八十五年八月九日出具切結書一紙，承諾切結內容為：「一、願繳交
      所使用土地租金。二、不在本商場搭建任何建物。三、該攤位不得任意轉讓讓
      租，但若要名義變更者，需提正當理由送經台南市政府同意後才可辦理。四、
      將來成立營運管理委員會亦隨時接受台南市政府監督。五、如有未盡事宜，願
      接受台南市政府協調指示辦理。六、願會同將本切結書至法院認證。七、於海
      安路地下街完成或該地欲建校時願無條件自行拆除商場之所有地上物並交回土
      地，逾期不拆者，同意由市政府強制拆除，並願負擔所需拆除費用，絕無異議
      。」，該切結書並經本院公證處認證在案，有切結書及認證書各一份附於本院
      九十三年促字第二五五０三號卷內可憑。
（五）上訴人並未向被上訴人繳交八十八年一月一日起至九十二年十二月三十一日止
      之租金。
四、本件兩造經協議並簡化爭點（九十四年三月四日準備程序筆錄及同年三月三十日
    言詞辯論筆錄）後，上訴人捨棄切結書係因被上訴人之脅迫而簽立應無效力之主
    張，並認兩造之爭點如下：
（一）兩造究有無成立租賃關係之合意？
（二）若有成立租賃契約，是否因被上訴人未進入商場營業，而可認兩造所約定「未
      繳租金絕不進入商場營業」之約定解除條件已成就，故兩造間租賃關係已因條
      件成就而解除？
五、茲就上開爭點陳述本院判斷意見如下：
（一）兩造就上訴人使用之編號三三九之二八三及二九七號攤位坐落之系爭土地有無
      租賃關係存在部分：
  １、按稱租賃者，謂當事人約定，一方以物租與他方使用、收益，他方支付租金之
      契約，民法第四百二十一條第一項定有明文。又使用又使用借貸為無償契約，
      而租賃則為有償契約。當事人之一方以物租與他方使用、收益，他方支付租金
      ，以為對價，不問其名稱為何，皆為租賃（最高法院四十六年台上字第五一九
      號判例參照）。是當事人所支付者是否為租金應以其支付是否為使用租賃物之
      對價而定，苟當事人合意以此等給付作為使用租賃物之對價，即應成立租賃關
      係，不以其給付數額確定，且與承租物之使用、收益相當為必要。又租賃契約
      之成立，只須當事人意思表示一致，無論其為明示或默示，其契約即為成立，
      並不以訂立書面為必要。
  ２、查上訴人自承其於八十三年間經抽籤受分配使用系爭土地上系爭商場編號新三
      三九之二八三及二九七號二攤位，足認其曾出資在系爭土地上興建系爭商場，
      自有使用系爭土地之事實，次查被上訴人將系爭土地交付攤商興建商場使用後
      於八十三年間有要求黃石紅應督促各攤商簽立願繳交所使用土地租金之切結書
      ，此為上訴人所不爭，並有被上訴人所提出之黃石紅八十三年八月三日切結書
      在卷可證，則無論被上訴人原先交付系爭土地是否為安置之意，然被上訴人其
      後既有要求使用人交付租金之意思，顯係以出租之意思而交付系爭土地與上訴
      人使用，而上訴人於被上訴人要求攤商應繳交願繳交所使用土地租金之切結書
      後，於八十五年八月九日有簽立切結書一紙交付被上訴人並經本院公證處認證
      ，為上訴人所自承，而觀之上訴人所簽立之切結書已註明攤位分區、編號，雖
      載明「借用」二字，惟亦明確載有「願繳交所使用土地租金」、「於海安路地
      下街完成或該地欲建校時願無條件自行拆除『本商場之所有地上物』並交回土
      地」等語，足見上訴人亦明確知悉使用系爭土地應支付租金，並切結承諾願意
      繳交，顯亦有以支付租金作為使用系爭土地之對價之意思，則兩造間就系爭土
      地之使用自已有租賃之意思表示合致，依前揭說明，應已成立租賃契約，而非
      單純之使用借貸關係，上訴人徒以被上訴人原同意交付土地使用之函文載有「
      借用」「安置」及台南市議會亦有決議先建後拆等情辯稱兩造無租賃契約存在
      云云，自無可採。
  ３、上訴人雖又辯稱：切結書中既未載明租金詳細數額，且各商戶使用面積大小不
      一，被上訴人僅依據單方面之意思計算租金並非公平，難認兩造對於租金及租
      賃標的物已達成合意云云。惟使用租賃為諾成契約，一造約明以某物租予相對
      人使用，其相對人約明支付租金，即生效力。且租賃關係之成立，不以租金給
      付數額確定為必要，已如前述。而依土地法第一百零五條準用第九十七條第一
      項規定，城市地方土地之租金，以不超過土地申報總價額年息百分之十為限，
      可知法律已明文規定土地租金之上限，又臺灣省政府於八十三年七月二十九日
      並以八三府財五字第六三一五二號函訂定「臺灣省省有基地租金率調整方案」
      ，復明定臺灣省省有基地每年之租金率，不分使用分區，一律按收租當期土地
      申報地價年息百分之五計收，且符合列舉優惠事項者，並按應繳租金率以六折
      計收；出租系爭土地之被上訴人既兼地方行政機關之地位，上訴人應可預期被
      上訴人將遵照上開法令規定辦理，故有關系爭土地租賃契約成立上所必要之租
      金數額，於客觀上亦屬可得確定，應足認兩造租賃契約之標的、租金及期間均
      已明確約定，且上訴人亦簽立切結書承諾願繳交所使用土地之租金租金，而租
      金數額又可得確定等情，則兩造間就系爭土地確實存有租賃關係可予認定，上
      訴人徒以切結書未載明租金數額否認租賃關係之存在，顯無可採。至於系爭商
      場縱如上訴人所稱，商場內各攤商使用面積不同，但使用土地之對價與使用之
      土地面積非有必然之關連性，蓋使用之土地面積雖不同，然租賃雙方如就租金
      數額能達成合意，亦無不可。況且，系爭土地除攤商各自營業據點外，必然留
      有通道及其他公共空間，如攤商所需負擔之租金為各自占有使用範圍，則公共
      空間部分之租金又應如何分擔？因此，上訴人以攤商使用土地面積大小不一為
      由，認被上訴人計算租金方式顯失公平，而認兩造就租賃標的物未有合意云云
      ，並無從採。
  ４、綜上，兩造就系爭土地之使用既經上訴人簽立切結書表示願繳交租金，顯有以
      支付租金作為使用系爭土地使用對價之意思，而租金數額又可得確定，上訴人
      所使用之攤位亦已經規劃特定為編號三三九之二八三及二九七號二攤位，則兩
      造就標的物、應給付租金、使用期間等租賃必要之點顯已可認已達成合意，被
      上訴人主張兩造間有租賃關係存在，應為可採，上訴人辯稱兩造間並無租賃關
      係，為無可採。又上訴人本人既有簽立切結書而與被上訴人達成租賃之意思表
      示合致，則不論上訴人有無授權訴外人黃石紅與被上訴人簽立租賃契約，均不
      影響上訴人本人與被上訴人已有租賃意思表示合致而成立租賃契約之效力，是
      ，被上訴人所為黃石紅有代理權或於上訴審時另為上訴人等攤商有組成籌費委
      員會應屬非法人團體，黃石紅為代表人，自有代理權等之主張均與本院前揭判
      斷無影響，本院就其上開主張即毋庸再予論酌，併予敘明。
（二）就上訴人抗辯：若有成立租賃契約，是否因被上訴人未進入商場營業，而可認
      兩造所約定「未繳租金絕不進入商場營業」之約定解除條件已成就，故兩造間
      租賃關係已因條件成就而解除部分：
  　　按所謂條件係當事人以將來客觀上不確定事實的成就或不成就決定法律行為效
      力的發生或消滅的一種附款。復按為促使法律行為的效力歸於消滅的條件為附
      解除條件的法律行為，附解除條件的法律行為於條件成就時失其效力。查本件
      上訴人於八十五年八月九日所簽立之切結書僅載明願繳交所使用土地租金，並
      無何「不繳租金租金，絕不進入商場營業」之記載，而係黃石紅所簽立之切結
      書有「如不繳交海安路地下街預收租金者，絕不進入本商場營業」之記載，而
      本件本院係依上訴人所簽立之切結書認定兩造有租賃契約之合意，已如前述，
      上訴人以黃石紅所簽立之切結書而為租賃契約附有解除條件之抗辯，已無可採
      。又縱黃石紅所簽立之切結書內容亦對兩造有效力，然黃石紅之切結書亦僅載
      明「未繳租金絕不進入商場營業」，至多亦僅可解釋上訴人同意以繳交租金與
      否作為是否進入商場營業之條件而已，並非約定租賃關係之成立附有解除條件
      ，縱令上訴人迄未進入商場營業，亦與租賃契約成立與否或租賃契約之效力無
      涉。是上訴人抗辯渠從未進入商場營業，應認兩造所約定「未繳租金絕不進入
      商場營業」之約定解除條件已成就，故兩造間租賃關係已因條件成就而解除云
      云，自無足採。
五、末按給付有確定期限者，債務人自期限屆滿時起，負遲延責任，而遲延之債務，
    以支付金錢為標的者，債權人得請求依法定利率計算之遲延利息，民法第二百二
    十九條第一項、第二百三十三條第一項分別定有明文。本件被上訴人主張系爭土
    地租金數額之計算已如前述，並由攤商於每年一月、七月分二期持向被上訴人繳
    納，即一月係繳交前年度七月至十二月份租金，七月係繳交當年度一至六月份租
    金，而依前述，上訴人向被上訴人承租上開土地使用商場內之二個攤位，每期應
    繳租金為一萬八千七百三十四元，惟自八十八年一月一日起至九十二年十二月三
    十一日止，共計應繳租金十八萬七千七百三十四元，均未繳交，則被上訴人請求
    自各期應繳交租金期限屆滿之翌日起算至清償日止，按週年利率百分之五計算之
    法定遲延利息，自屬有據。
六、從而，被上訴人依據租賃契約之法律關係，請求上訴人給付被上訴人十八萬七千
    三百四十元，及自附表所示各筆金額之利息起算日起均至清償日止，按週年利率
    百分之五計算之遲延利息，即有理由，應予准許。又本件係就民事訴訟法第四百
    二十七條第一項規定之簡易訴訟事件所為上訴人敗訴之判決，依民事訴訟法第三
    百八十九條第一項第三款規定，應依職權宣告假執行。原審判命上訴人如數給付
    ，並依職權宣告假執行及依職權宣告預供擔保免為假執行，經核均無違誤。上訴
    意旨指摘原判決不當，求予廢棄改判，為無理由，應駁回其上訴。
七、結論：本件上訴為無理由，依民事訴訟法第四百三十六條之一第三項、第四百四
    十九條第一項、第七十八條，判決如主文。
中　　　華　　　民　　　國　　九十四　　年　　　四　　　月　　十三　　　日
                                　　臺灣臺南地方法院民事第四庭
                                         審判長法　官　吳森豐
                                  　　　       法　官　林臻嫺
                                         　　　法　官　童來好
右正本證明與原本無異
本判決不得上訴
中　　　華　　　民　　　國　　九十四　　年　　　四　　　月　　　十三　　日
                                         法院書記官　卓春成
附表
┌───┬─────────┬───────────┬─────────┐
│編　號│承　租　期　間    │    租　金　數　額    │     利息起算日   │
├───┼─────────┼───────────┼─────────┤
│ １   │  88.1～88.6      │      18734           │       88.8.1     │
├───┼─────────┼───────────┼─────────┤
│ ２   │  88.7～88.12     │       同右           │       89.2.1     │
├───┼─────────┼───────────┼─────────┤
│ ３   │  89.1～89.6      │       同右           │       89.8.1     │
├───┼─────────┼───────────┼─────────┤
│ ４   │  89.7～89.12     │       同右           │       90.2.1     │
├───┼─────────┼───────────┼─────────┤
│ ５   │  90.1～90.6      │       同右           │       90.8.1     │
├───┼─────────┼───────────┼─────────┤
│ ６   │  90.7～90.12     │       同右           │       91.2.1     │
├───┼─────────┼───────────┼─────────┤
│ ７   │  91.1～91.6      │       同右           │       91.8.1     │
├───┼─────────┼───────────┼─────────┤
│ ８   │  91.7～91.12     │       同右           │       92.2.1     │
├───┼─────────┼───────────┼─────────┤
│ ９   │  92.1～92.6      │       同右           │       92.8.1     │
├───┼─────────┼───────────┼─────────┤
│ １０ │  92.7～92.12     │       同右           │       93.2.1     │
├───┴─────────┴───────────┴─────────┤
│            合   計                        187340                     │
└───────────────────────────────────┘
